臺灣雲林地方法院民事判決　　　　　　　　94年度訴字第15號
原　　　告　富邦產物保險股份有限公司
法定代理人　乙○○
訴訟代理人　丁○○
　　　　　　甲○○
被　　　告　丙○○
上列當事人間請求損害賠償事件，本院於民國94年5 月4 日言詞
辯論終結，判決如下：
    主  文
被告應給付原告新臺幣壹佰肆拾萬元，及自民國九十四年一月二
十二日起至清償日止，按年息百分之五計算之利息。
訴訟費用由被告負擔。
本判決於原告以新台幣肆拾陸萬陸仟元為被告供擔保後，得假執
行。
    事實及理由
一、原告起訴主張：被告於民國（下同）92年4 月10日，駕駛車
    號MHU-518 號機車，行經雲林縣土庫鎮○○里○○○○○路
    時，因酒醉不慎將機車騎入排水溝內，造成訴外人即其後座
    乘載之陳運富傷重不治死亡。上開肇事機車已向原告投保強
    制汽車責任保險，事故發生時尚在保險期間，原告即依強制
    汽車責任保險法及保險契約之規定，給付受益人即訴外人陳
    運富父母陳宗明、陳林錦綢保險金新臺幣（下同）1,400,00
    0 元，依強制汽車責任保險法第27條第1 款規定，原告於給
    付保險金後，得在給付金額範圍內，向被告求償。為此，依
    據上開規定，請求被告給付1,400,000 元，及自起訴狀繕本
    送達被告之翌日即94年1 月22日起至清償日止，按年息百分
    之五計算之法定遲利息，並陳明願供擔保聲請宣告假執行。
二、被告則以：本件車禍事故發生前，其雖曾飲酒，但其騎車衝
    入排水溝內，係因當地沒有路燈，視線不良所致，並非當時
    已酒醉等語抗辯，並聲明：原告之訴駁回。
三、兩造不爭執之事實：
  (一)、被告於92年4 月10日零時30分許，騎乘其所有車號MHU-51
      8 號重型機車後載陳運富，從證人吳金用雲林縣土庫鎮大
      荖里七鄰溪心3 號住處返家途中，行經雲林縣土庫鎮○○
      里○○○○○路時，不慎騎車衝入路旁之排水溝內，造成
      陳運富傷重不治死亡。
  (二)、被告自證人吳金用住處騎車返家時，確曾飲用酒類。
  (三)、原告於92年10月24日給付陳運富父母陳宗明、陳林錦綢強
      制汽車責任保險金1,400,000 元。
  (四)、被告因過失致人於死，被本院刑事庭判處有期徒刑8 月，
      緩刑2 年確定。
三、得心證之理由：
    被告雖不否認酒後騎車之事實，惟辯稱肇事係因視線不良所
    致，並非酒醉之緣故等語。是本件兩造之主要爭點在於被告
    於92年4 月10日零時30分許，自證人吳金用住處騎車返家時
    ，是否已達酒醉之程度？茲分述如下：
  (一)、強制汽車責任保險法第27條第1 款規定：「被保險人汽車
      發生汽車交通事故，加害人有酒醉而駕車者，保險人仍應
      依本法規定給付保險金，但得在給付金額範圍內，向加害
      人求償」，該條款所稱之「酒醉」究指何意，實務上之見
      解不一，有認為係指飲酒後吐氣所含酒精成分超過每公升
      0.25毫克以上，有認為係指不能安全駕駛而言。本件雖因
      被告於事發後，謊稱肇事機車為陳運富所騎乘，以致承辦
      警員未對被告作酒精濃度之測試（見本院卷第32頁），而
      無從測得被告騎車時之酒精濃度為何，惟由被告於92年4
      月10日警訊時陳稱：「92年4 月9 日17時30分下班在死者
      陳運富家裡喝酒，喝至當日19時，與死者陳運富到土庫鎮
      機車店拿新買機車，19時10分再到朋友吳金用家喝酒，於
      22時30分其同行同事陳俊朋先行離去，我與陳運富、吳金
      用繼續飲酒，直到當日24時30分，陳運富想回家，由陳運
      富騎車載我，途經土庫鎮○○里○○○○○路，離吳金用
      家約1 公里，道路彎道處機車連人衝入排水溝，因天色暗
      視線不明，我用手摸不到死者，我就自行爬出排水溝，用
      走路回虎尾鎮○○路250 號家裡…。在陳運富家裡三人喝
      偉士比（應係維士比之誤繕）及啤酒各2 至3 瓶混合飲用
      ，在吳金用家裡喝偉士比5 至6 瓶，啤酒不詳數目混合喝
      ，有四人喝。」等語（見本院卷第58、60頁），可知被告
      騎車離開證人吳金用住處時，已連續飲酒6 、7 個小時，
      且3 、4 人總共喝掉維士比7 至9 瓶，啤酒則不計其數，
      被告酒後騎車之事實，已足認定。
  (二)、被告於警訊時亦自承：「衝入水溝裡我有睡一段時間，多
      久不曉得，睡起來有用手摸死者，找不到」等語（見本院
      卷第60頁），佐以被告對自己背部受傷如何造成，及對其
      友人陳運富因傷重仍留在排水溝內等情，竟毫無記憶，且
      全然不知（見本院卷第60頁），以致未能即時找人或報警
      協助救援，待陳運富家人向其詢問陳運富之下落時，始於
      溪心南子二路旁水溝內，發現陳運富屍體，堪認被告當時
      之精神狀態已達感覺障礙之程度，參照內政部警政署刑事
      警察局及駱宜安先生著「刑事鑑識學」內所附之酒精濃度
      說明資料所示（見本院卷第86、86-1頁），被告騎車時之
      呼氣酒精濃度顯然已超過每公升0.25毫克以上。
  (三)、又肇事地點土庫鎮○○里○○○○○路路寬約有6.5 公尺
      ，可雙向通車，並非羊腸小徑稍不注意即可能發生意外，
      且在肇事地點前之道路轉彎處，有夜間照明設備，業經證
      人即刑事案件承辦警員戊○○到庭結證屬實，並有現場照
      片四張在卷足稽（見本院卷第89頁背面、92、93頁）。可
      見，縱因夜間光線不佳，亦不致影響行車安全，但被告卻
      於騎車後1 公里處即連人帶車衝入路旁之排水溝內，足徵
      被告服用酒類已嚴重影響其安全騎車之能力。
  (四)、證人吳金用於刑事案件警訊時雖證稱：「陳運富、丙○○
      離去時，我們有聊天，所以我確定陳運富、丙○○意識相
      當清楚」等語。惟本院審酌吳金用為迴護被告脫責，曾於
      該次警訊時偽稱肇事當日騎車者為陳運富，而非被告，嗣
      於檢察官偵訊時才改稱係被告騎乘機車，可見證人吳金用
      警訊當日所言顯有偏頗被告之情，其證言自難採信。
  (五)、綜合被告飲酒之時間、數量，車禍現場之地形、環境，及
      被告對事故發生經過、受傷情形及陳運富仍留在肇事現場
      卻毫不知悉等情觀之，堪信原告主張被告酒醉騎車之事實
      ，應屬可採。原告依強制汽車責任保險法之規定，給付陳
      運富之受益人即其父母保險金1,400,000 元後，自得向被
      告求償上開款項。從而，原告依強制汽車責任保險法第27
      條第1 款規定，請求被告給付1,400,000 元，及自起訴狀
      繕本送達被告之翌日即94年1 月22日起至清償日止，按年
      息百分之五計算之利息，即無不合，應予准許。
四、原告陳明願供擔保，聲請宣告假執行，核無不合，爰酌定相
    當擔保金額准許之。
五、本件事證已臻明確，兩造其餘攻擊防禦方法及所提之證據，
    核與判決結果不生影響，不再一一論列，併此敘明。
六、訴訟費用負擔之依據：民事訴訟法第78條。
中　　華　　民　　國　　94　　年　　5 　　月　　18　　日
                  民事第一庭    法  官     蔡碧蓉
以上正本係照原本作成。
如對本判決上訴，須於判決送達後廿日內向本院提出上訴狀。
中　　華　　民　　國　　94　　年　　5 　　月　　18　　日
                                書記官     蔡嘉萍
